臺灣高雄地方法院刑事判決　　　　　100年度交簡上字第160號
上　訴　人
即　被　告　徐明玉
上列上訴人即被告因業務過失傷害案件，不服本院高雄簡易庭10
0 年度交簡字第979 號中華民國100 年6 月16日第一審刑事簡易
判決（聲請簡易判決處刑案號：100 年度偵字第1369號），提起
上訴，本院管轄第二審之合議庭判決如下：
    主  文
上訴駁回。
    事  實
一、徐明玉係以駕駛營業用小客車為業，為從事駕駛業務之人，
    於民國99年7 月9 日上午7 時40分許，於執行計程車業務中
    ，駕駛車牌號碼406-ZH號營業用小客車沿高雄市○○○路快
    車道由東向西行駛，行經小港機場入口欲右轉時，本應注意
    汽車行駛至交岔路口，轉彎車應讓直行車先行，而依當時客
    觀上並無不能注意之情事，竟疏未注意讓同向在慢車道直行
    、由楊玉賢所騎乘之車牌號碼102-BJW 號普通重型機車先行
    即貿然右轉，其右後車身遂撞及楊玉賢所騎乘之上開機車，
    致楊玉賢因而人車倒地，並受有左肘、左膝、左踝挫擦傷及
    左臂挫傷等傷害。徐明玉於偵查犯罪之警察機關尚未知肇事
    人為何人時，即主動向到達現場處理之員警坦承肇事，自首
    而願意接受裁判。
二、案經楊玉賢訴由臺灣高雄地方法院檢察署偵查起訴。
    理  由
一、按被告經合法傳喚，無正當之理由不到庭者，得不待其陳述
    ，逕行判決，刑事訴訟法第371 條定有明文。次按對於簡易
    判決不服而上訴者，得準用上開規定，此觀諸刑事訴訟法第
    455 條之1 第3 項之規定自明。查本件上訴人即被告徐明玉
    因不服本院第一審簡易判決而提起上訴，經本院定於100 年
    10月11日下午3 時20分行審判程序期日，並於100 年9 月22
    日將傳票分別送達被告位在「高雄市○○區○○路113 之4
    號」及「高雄市○○區○○街277 號」之住居所地，並各由
    鄭秀蓮及吳政汶分別以同居人及受僱人之名義收受而完成送
    達，嗣被告於審判程序期日無正當理由未到庭，復未提出任
    何說明或證明等情，有本院送達證書2 紙及100 年10月11日
    報到單1 紙在卷可按，本院審酌本案傳票已合法送達予被告
    ，亦符合就審期間之規定，爰依前開規定，不待其陳述，而
    為判決，合先敘明。
二、上開事實，業據被告於偵訊中坦承不諱，核與證人即告訴人
    楊玉賢於偵訊中之指述相符，此外，復有道路交通事故現場
    圖、高雄市政府警察局交通大隊交通事故分析研判表、小港
    醫院診斷證明書、車號查詢汽車車籍查詢結果各1 份、現場
    照片8 張在卷可佐。又按汽車行駛至交岔路口時，轉彎車輛
    應讓直行車輛先行，道路交通安全規則第102 條第1 項第7
    款定有明文。被告既考領有職業小型車駕駛執照，有證號查
    詢汽車駕駛人查詢結果1 紙在卷可證，對於前開規定應知之
    甚詳。況依案發當時客觀上並無不能注意之情形，竟疏未注
    意因而肇致本件車禍，其駕駛行為自有過失，且與告訴人所
    受前揭傷害間，具相當因果關係。足認被告之自白與事實相
    符，洵堪採為論罪科刑之依據。從而，本案事證明確，被告
    犯行堪以認定。
三、核被告所為，係犯刑法第284 條第2 項前段之業務過失傷害
    罪。被告肇事後，於前來處理之警員尚不知何人犯罪前，主
    動坦承其為肇事者，有高雄市○○○○○道路交通事故肇事
    人自首情形紀錄表1 份在卷可憑，堪認符合自首之要件，爰
    依刑法第62條前段規定，減輕其刑。原審以被告罪證明確，
    因而適用刑法第284 條第2 項前段、第62條前段、第41條第
    1 項前段，刑法施行法第1 條之1 第1 項、第2 項前段，並
    審酌被告係從事駕駛業務之人，其轉彎時未讓直行車先行致
    肇生本件車禍事故，使告訴人受有前揭傷害，所為誠屬不該
    ，且迄未與告訴人達成和解，惟念其尚能坦承犯行，兼衡被
    告之智識程度與生活狀況等上開被告個人具體之行為人責任
    基礎之一切情狀，量處有期徒刑3 月，並諭知易科罰金之折
    算標準等節，經核認事用法均無違誤，量刑亦稱妥適。被告
    上訴意旨雖以：其係自首坦承犯行而願接受裁判，且於肇事
    後主動欲與告訴人達成和解賠償，因經濟能力有限無法達成
    和解，顯見其處理解決肇事賠償之意，又其為身心障礙者，
    原判決所處之刑過重，請求撤銷原判決，並依刑法第57條從
    輕量刑及依刑法第59條酌量減輕其刑云云。惟：
  (一)按法官於有罪判決如何量處罪刑，甚或是否宣告緩刑，均為
    實體法賦予審理法官裁量之刑罰權事項，法官行使此項裁量
    權，自得依據個案情節，參酌刑法第57條所定各款犯罪情狀
    之規定，於法定刑度內量處被告罪刑；除有逾越該罪法定刑
    或法定要件，或未能符合法規範體系及目的，或未遵守一般
    經驗及論理法則，或顯然逾越裁量，或濫用裁量等違法情事
    之外，並不得任意指摘其量刑違法（最高法院80年台非字第
    473 號、75年台上字第7033號、72年台上字第6696號、72年
    台上字第3647號判例要旨參照）。次按在同一犯罪事實與情
    節，如別無其他加重或減輕之原因，下級審量定之刑，亦無
    過重或失輕之不當情形，則上級審法院對下級審法院之職權
    行使，原則上應予尊重（最高法院85年度台上字第2446號判
    決要旨參照）。再按刑法第59條之酌量減輕其刑，必須犯罪
    另有特殊之原因與環境等等，在客觀上足以引起一般同情，
    認為即予宣告法定低度刑期尤嫌過重者，始有其適用（最高
    法院45年度第1165號判例要旨參照）。
  (二)查本案被告固係自首坦承犯行無訛，然原審既已依慮及被告
    有自首之情，而第62條前段減輕其刑，並斟酌被告坦承犯行
    等情狀，業如前述，是原審就該部分量刑標準即已妥予審酌
    ；再關於被告與告訴人和解乙節，查被告於起訴前之2 次調
    解期日及原審移付本院刑事庭調解之期日均未到場，嗣於其
    具狀上訴後，再經本院移付調解，始於調解期日到場，惟仍
    未達成調解等情，有告訴人於偵訊時之指訴及本院100 年3
    月22日、100 年9 月14日刑事案件移付調解簡要紀錄各1 份
    可稽，參諸其情，尚難認被告有主動達成和解之意，且被告
    既未與告訴人達成和解，原審判決盱衡該情而為判決，確非
    無據。是被告之此部分之請求，即有未合。
  (三)又被告係中度精神障礙人士之事實，固據其提出之中華民國
    身心障礙手冊1 份為憑，然觀之被告於偵查中就案發過程之
    供述，堪稱明確，足見被告行為時，對外界事務之理解或判
    斷能力，並無喪失或減損之情，況本案係業務過失傷害案件
    ，被告又係計程車司機，其對駕車撞傷他人之行為違法，應
    有所認識，自不因其罹精神障礙而受影響。且刑之量定，係
    實體法上賦予法院得為自由裁量之事項，原審量定之刑期，
    既已審酌被告之生活狀況等一切情狀，並未逾越法律所規定
    之範圍，揆諸前開見解，原審量刑即無違法或不當之處，自
    難據此為從輕量刑之理由。
  (四)被告另請求依刑法第59條酌量減輕其刑，惟原審既已斟酌其
    所指前情，並依刑法第57條為妥適之量刑，本院審酌本案犯
    罪並無在客觀上足以引起一般同情之特殊因素，復無情輕法
    重之情，參諸前開判例要旨，自亦不得擅加指摘原審判決違
    法或不當。
  (五)綜上所述，原審判決既無違法或不當之處，從而，被告猶以
    原審量刑過重為由提起上訴，請求撤銷改判，為無理由，應
    予駁回。
據上論斷，應依刑事訴訟法第455 條之1 第1 項、第3 項、第36
8 條、第373 條、第371 條，判決如主文。
本案經檢察官顏漢文到庭執行職務。
中    華    民    國   100    年    10    月    25    日
                  刑事第十二庭  審判長法  官  黃建榮
                                      法  官  李貞瑩
                                      法  官  王榆富
以上正本證明與原本無異。
不得上訴。
中    華    民    國   100    年    10    月    25    日
                                      書記官  莊正彬
附錄本案論罪科刑法條：
刑法第284 條第2 項
從事業務之人，因業務上之過失傷害人者，處1 年以下有期徒刑
、拘役或1000元以下罰金，致重傷者，處3 年以下有期徒刑、拘
役或2000元以下罰金。